【裁判字號】    99,易,1282
【裁判日期】    991230
【裁判案由】    違反毒品危害防制條例
【裁判全文】
臺灣彰化地方法院刑事判決              99年度易字第1282號
公  訴  人  臺灣彰化地方法院檢察署檢察官
被      告  張晃耀
上列被告因違反毒品危害防制條例，經檢察官提起公訴（99年度
毒偵字第2076號），本院判決如下：
    主  文
張晃耀施用第二級毒品，累犯，處有期徒刑陸月，如易科罰金以
新台幣壹仟元折算壹日。扣案玻璃管貳支沒收之。
    事實及理由
一、犯罪事實：
  (一)張晃耀前因施用毒品，經強制戒治，於民國（下同）93年6
    月9日執行完畢出所。又曾因恐嚇案件（臺灣臺北地方法
    院79年度訴字第1312號判決、臺灣高等法院79年度上訴字第
    3887號判決）經判處有期徒刑1年8月，又犯違反肅清煙毒
    條例案件（臺灣臺東地方法院81年度訴字第280號判決）經
    判處有期徒刑4年確定。上述二案入監服刑，於83年2
    月28日假釋出監付保護管束，其後遭撤銷假釋，尚應執行殘
    刑有期徒刑3年5月5日。復因違反肅清煙毒條例、麻醉藥
    品管理條例及贓物案件，經本院以86年度訴緝字第18號判決
    判處有期徒刑3年4月、5月、4月確定，後因恐嚇案件，經
    臺灣高等法院臺中分院以86年度上訴字第1564號判決判處有
    期徒刑10月，後因違反槍砲彈藥刀械管理條例案件，經本
    院以86年度訴字第379號判決，處有期徒刑8月確定，後因
    違反肅清煙毒條例案件，經臺灣高等法院臺中分院以87年度
    上易字第689號判決，處7月確定。上述等案件，合
    併定應執行刑有期徒刑5年4月，入監後與前述殘刑3年5
    月5日接續執行，於91年3月19日假釋出監付保護管束，其後
    又遭撤銷假釋，尚有應執行殘刑有期徒刑3年2月9日，再度
    入監服刑，於96年6月22日執行完畢（構成累犯）。又於
    96年11月6日下午2時50分往前回溯72小時內，施用第一級毒
    品海洛因，經臺灣彰化地方法院檢察署檢察官以96年度毒偵
    字第6077號緩起訴處分，98年4月20日緩起訴處分期間屆滿
    。
  (二)詎張晃耀仍不知悔改，復基於施用第二級毒品甲基安非他命
    之犯意，於99年10月26日19時許，在位於彰化縣田中鎮○路
    里○○路○段489號住處，以將甲基安非他命置於玻璃球內燒
    烤吸食方式，施用第二級毒品甲基安非他命1 次。嗣於99年
    10月27日上午8時10分許，在上址住處，為警持搜索票搜索
    查獲，並扣得吸食甲基安非他命用玻璃管2支，經採集其尿
    液送驗，結果呈「安非他命及甲基安非他命」陽性反應。
二、認定事實之證據及理由：
  (一)被告於本院審理中之自白。
  (二)彰化縣警察局田中分局委託檢驗尿液代號與真實姓名對照認
    證單，證明被告接受採尿送驗之事實。
  (三)詮昕科技股份有限公司濫用藥物尿液檢驗報告書，顯示被告
    尿呈現「甲基安非他命、安非他命」陽性反應。其中甲基安
    非他命指數遠超過安非他命指數，依法務部調查局93年5月4
    日調科壹字00000000000號函示意見：「依據英國藥學協會
    所編之Clark's isolation and indentification of drugs
    乙書.. 記載人體施用甲基安非他命後，在主要代謝物中未
    改變型態之甲基安非他命佔施用劑量達43％，而安非他命則
    為約5％。」（司法院編印，法官辦理刑事案件參考手冊(一)
    --毒品危害防制條例部分--P.168）被告尿液中排出之部分
    安非他命反應，應係甲基安非他命之代謝物。
  (四)扣案玻璃管2支，被告坦承為其所有之吸食工具。搜索現場
    之相片，可證明被告將玻璃管藏於竹竿內之事實。
  (五)不再送觀察勒戒之理由：
    按毒品危害防制條例於92年7月9日修正公佈，自93年1月9日
    施行，其中第20條、第23條將施用毒品之刑事處遇程式，區
    分為「初犯」及「五年內再犯」、「五年後再犯」。依其立
    法理由之說明：「初犯」，經觀察、勒戒或強制戒治後，應
    為不起訴處分或不付審理之裁定；經觀察、勒戒或強制戒治
    執行完畢釋放後，「五年內再犯」者，因其再犯率甚高，原
    實施之觀察、勒戒及強制戒治既已無法收其實效，爰依法追
    訴或裁定交付審理。至於經觀察、勒戒或強制戒治執行完畢
    釋放後，「五年後再犯」者，前所實施之觀察、勒戒或強制
    戒治已足以遮斷其施用毒品之毒癮，為期自新及協助其斷除
    毒癮，仍適用「初犯」規定，先經觀察、勒戒或強制戒治之
    程式。從而依修正後之規定，僅限於「初犯」及「五年後再
    犯」二種情形，始應先經觀察、勒戒或強制戒治程式。倘被
    告於五年內已再犯，經依法追訴處罰，縱其第三次（或第三
    次以上）再度施用毒品之時間，在初犯經觀察、勒戒或強制
    戒治執行完畢釋放五年以後，已不合於「五年後再犯」之規
    定，且因已於「五年內再犯」，顯見其再犯率甚高，原實施
    觀察、勒戒或強制戒治，已無法收其實效，即應依該條例第
    10條處罰（最高法院95年度第7次刑事庭會議決議參照）。
    本件被告前因施用毒品案件，經送觀察勒戒、強制戒治後，
    於93年6月9日執行完畢出所。又於96年11月6日下午2時50分
    往前回溯72小時內，施用第一級毒品海洛因，經臺灣彰化地
    方法院檢察署檢察官以96年度毒偵字第6077號緩起訴處分，
    98年4月20日緩起訴處分期間屆滿，有卷附臺灣高等法院被
    告前案紀錄表、相關處分書可證。被告既曾於「五年內再犯
    」，且經檢察官查獲，其又於99年10月26日施用毒品，即非
    屬該條例第20條第3項所定「五年後再犯」之情形，仍應論
    以毒品危害防制條例第10條第2項之施用第2級毒品罪。
  (六)本案事證明確，被告上開犯行洵堪認定。
三、論罪科刑：
  (一)核被告所為，核係犯毒品危害防制條例第10條第2項之施用
    第二級毒品罪。又被告持有毒品之低度行為，應為施用之高
    度行為所吸收，不另論罪。
  (二)被告有犯罪事實欄內之徒刑執行經過，有臺灣高等法院被告
    全國前案紀錄表乙紙附卷可稽，其受此有期徒刑執行完畢後
    ，五年以內故意再犯有期徒刑以上之罪，應依累犯規定加重
    其刑。
  (三)量刑審酌：被告有多項毒品前科，素行不佳，被告自述有家
    庭，兒子媳婦住在附近，家中尚有老母，被告吸毒多年，至
    今仍有家人支持未離棄，被告不知珍惜，又不愛惜身體，屢
    次吸毒導致入監服刑，實不可取，惟念及被告犯後坦承犯行
    ，態度尚屬良好等一切情狀，量處如主文所示之刑，並諭知
    易科罰金之折算標準，以示懲儆。
  (四)扣案玻璃管乃是以一般玻璃燒製成，應依刑法第38條第1項
    第2款沒收之。
四、適用法律：
  (一)刑事訴訟法第299條第1項前段。
  (二)毒品危害防制條例第10條第2項、刑法第11條前段、第47條
    第1項，第41條第1項、第38條第1項第2款。
本案經檢察官高宏銘到庭執行職務。
中    華    民    國    99    年    12    月    30   日
                  刑事第七庭          法  官  葉明松
以上正本證明與原本無異。
如不服本判決應於收受判決後10日內向本院提出上訴書狀，並應
敘述具體理由；其未敘述上訴理由者，應於上訴期間屆滿後20日
內向本院補提理由書（均須按他造當事人之人數附繕本）「切勿
逕送上級法院」。
中    華    民    國    99    年    12    月    30   日
                                      書記官  吳冠慧
附錄本案論罪法條：
毒品危害防制條例第10條
施用第一級毒品者，處6月以上5年以下有期徒刑。
施用第二級毒品者，處 3 年以下有期徒刑。

司法院資訊處製作；財團法人民間司法改革基金會備份。
